【裁判字號】    97,交聲,1648
【裁判日期】    970812
【裁判案由】    聲明異議
【裁判全文】
臺灣高雄地方法院交通事件裁定        97年度交聲字第1648號
原處分機關  交通部公路總局高雄區監理所
代  表  人  甲○○
異  議  人  乙○○
即受處分人
上列受處分人因違反道路交通管理處罰條例案件，對於交通部公
路總局高雄區監理所97年7 月15日所為之處分（原處分：高監自
裁字第裁80-U00000000號），聲明異議，本院裁定如下：
    主  文
原處分關於「違反處罰條例之行為，拒絕停車接受稽查而逃逸」
部分撤銷。
乙○○汽車駕駛人，駕駛汽車有違反道路交通管理處罰條例之行
為，經交通勤務警察制止時，拒絕停車接受稽查而逃逸，處罰鍰
新臺幣參仟元，並記違規點數壹點。
    理  由
一、異議意旨略以：97年2 月20日晚上7 時35分許，其駕駛車牌
    號碼5109-JM 號自用小客車，於高雄國際機場2 號收費亭出
    口前車道違規攬客，經員警發現，將其攔停，並請其出示證
    件，其因為車子剛送修完畢，證件未攜帶身邊，且其前幾天
    亦因同上原因遭開單舉發，警員若要開單不會不知其資料，
    便駕車離去，其並無駕車逃逸之情形，爰聲明異議，請求撤
    銷原處分關於「違反處罰條例之行為，拒絕停車接受稽查而
    逃逸」之部分等語。
二、按汽車駕駛人，駕駛汽車有違反道路交通管理處罰條例之行
    為，經交通勤務警察或依法令執行交通稽查任務人員制止時
    ，不聽制止或拒絕停車接受稽查而逃逸者，除按各該條規定
    處罰外，處3000元以上6000元以下罰鍰，並記違規點數1 點
    ，道路交通管理處罰條例第60條第1 項、第63條第1 項亦定
    有明文。考其立法目的，係以交通違規涉及所有參與交通者
    之生命、身體及財產安全，員警因特定目的或依一般勤務分
    派，在各地點依法執行稽查取締，如不服稽查制止而持續違
    規，自難生阻絕危害發生之效，此時自可連續處罰；又如拒
    絕接受稽查而逃逸離去，當場追逐，雖非絕對不可，但衍生
    交通危險，有時甚至大於用路人本身之違規事項，且值勤成
    本及嚇阻違規之效用必將大減，事後追查，亦未必可獲知真
    正違規行為之人，使交通違規之稽查取締徒生無謂成本，並
    有悖道路交通管理處罰條例「加強道路交通管理，維護交通
    秩序，確保交通安全」之立法目的（道路交通管理處罰條例
    第1 條參照）。何況該參與交通之人遭警攔檢稽查，如認取
    締有誤或別有正當理由，可向值勤員警陳述說明，若仍有不
    服，可循申訴、裁決、聲明異議等法定途徑謀求救濟，故如
    不服稽查而逃逸，除原有違規情事依法處罰外，另設本條之
    處罰，用以杜絕僥倖，確保公益。是本條所謂「拒絕停車接
    受稽查而逃逸」之意涵，應解釋為包括「經警攔停時拒絕停
    車而直接逃逸」之積極態樣及「停車受檢後，消極不配合出
    示證件，或不提供可查知行為人確實身分之文件或資料而離
    去現場」之消極態樣，始合乎上開立法本旨。又交通勤務警
    察或依法令執行交通稽查任務人員，開單舉發違反道路交通
    管理處罰條例所列之違規事實，經公路主管機關或警察機關
    所為之裁決處罰，本質上為行政處分，係公務員基於職務上
    權力，依法就特定之具體事件所為，並具有公法上效果之單
    方行政行為。因之，車輛駕駛人如有涉嫌違反道路交通管理
    處罰條例等相關規定之行為，而經警攔檢稽查時，本有配合
    交通勤務警察實施稽查之任務，此由前述道路交通管理處罰
    條例第60條等規定之意旨觀之，亦可明瞭。是車輛駕駛人不
    能僅以自己單方面對於事實之認定與執勤員警之觀察結果不
    同，即認執勤警員之開單舉發不當，而拒絕配合執勤警員之
    稽查舉發。況執勤警員如就交通違規事件有事實認定上之錯
    誤，或舉發程序之不當等事由，則違規駕駛人本可根據道路
    交通管理處罰條例相關規定，依照相關爭訟程序，向該管監
    理機關或管轄之地方法院，分別到案陳述或聲明異議，顯見
    違規駕駛人對於執勤警員之舉發內容，認有違法或不當時，
    即應依循相關爭訟管道尋求救濟，而非阻撓或不配合執勤警
    員之相關稽查程序。基此，車輛駕駛人不依照法律規定之適
    當爭訟管道，就涉嫌違規之交通事件尋求救濟，而僅以其所
    片面認定之事實與執勤警員所決定者有異，即不願配合執勤
    警員之當場檢查或舉發，則其行為業已該當於道路交通管理
    處罰條例第60條第1 項「不服稽查」之處罰規定。
三、經查：
（一）異議人於97年2 月20日晚上7 時35分許，駕駛車牌號碼51
      09-JM 號自用小客車，於高雄國際機場2 號收費亭出口前
      車道違規攬客，經員警發現，將其攔停，並請其出示證件
      時，拒絕配合出示證件，並駕車逃逸等情，業據證人即警
      員蔣榮科於本院調查時證稱：97年2 月20日晚上7 時35分
      許，其與同事謝余育執行取締機場違規攬客勤務，經由線
      上同仁無線電通報車牌號碼5109-JM 號自用小客車違規攬
      客，欲自高雄國際機場2 號收費亭出口前車道載客離去，
      其與謝余育即前往攔查，將該車攔停，異議人下車後，其
      依法請異議人出示駕、行照，異議人一直不願意配合，之
      後異議人走到車子旁邊，其以為異議人係要至車上拿證件
      ，結果異議人一上車就將車子開離現場，其等無法攔停，
      便依法逕行舉發等語明確（本院卷第23頁第1 行至倒數第
      5 行）。核與證人即警員謝余育於本院調查時證稱：當日
      其與同事蔣榮科駕駛巡邏車執行勤務，經由同仁通報異議
      人有違規攬客之情形，當時異議人車速很快，已行駛至高
      雄國際機場2 號收費亭出口前車道，其等就駕車隨在後，
      當異議人停車要刷卡準備離開時，其請蔣榮科下車去攔停
      異議人，並請異議人將車停到機場還場道路旁，蔣榮科請
      異議人出示駕、行照，異議人希望其等放伊一馬不要舉發
      ，蔣榮科請車上之乘客去搭乘機場排班車後，再請異議人
      出示證件，異議人就回到車上，其等以為異議人要去拿證
      件，結果異議人就開車離去等語相符（本院卷第25頁倒數
      第9 行至第26頁第11行）。且經本院當庭勘驗當日現場蒐
      證光碟結果：畫面出現在2 號收費亭出口前車道警員向異
      議人表示：請配合並出示證件等語；異議人則表示：不要
      再配合，日子已經過的很苦了，每天都300 、300 的等語
      ；之後畫面就拍攝到車牌號碼5109-JM 號自用小客車駛離
      現場之畫面等情，有本院勘驗筆錄在卷可證（本院卷第26
      頁倒數第9 行至倒數第7 行）。復有內政部警政署航空警
      察局航警交字第U00000000 號舉發違反道路交通管理事件
      通知單附卷可佐（見本院卷第8 頁）。綜上可知，異議人
      於上開時、地有停車受檢後，消極不配合出示證件，及不
      提供可查知行為人確實身分之文件或資料而離去現場之行
      為。依上開說明，異議人自已違背道路交通管理處罰條例
      第60條第1 項之規定。
（二）綜上所述，異議人確有裁決書上所載違規情事，異議人前
      揭所辯各節，並無足取。揆諸前揭法律規定，異議人既有
      上開違規情事，原處分機關依道路交通管理處罰條例第60
      條第1 項規定，對異議人裁處罰鍰新臺幣3,000 元，並無
      違誤，異議人執上開情詞聲明異議，洵無理由。然按汽車
      駕駛人，違反同條例第60條第1 項規定者，除依原條款處
      罰鍰外，並應予以記違規點數1 點，道路交通管理處罰條
      例第63條第1 項第1 款定有明文。原處分機關既認本件異
      議人係違反同條例第60條第1 項之規定，則除處上開罰鍰
      外，自應併予記違規點數1 點，惟原裁決處分漏未處罰，
      於法自有未合，且上開記點之處罰，係屬強制規定，無從
      減免。是異議人之異議雖無理由，惟原處分關於「違反處
      罰條例之行為，拒絕停車接受稽查而逃逸」之部分既有上
      開瑕疵，仍屬無可維持，自應由本院將原處分關於「違反
      處罰條例之行為，拒絕停車接受稽查而逃逸」之部分撤銷
      ，並仍以受處分人有違反道路交通管理處罰條例第60條第
      1 項之行為，應依同條例第63條第1 項第1 款及違反道路
      交通管理事件統一裁罰基準及處理細則所訂之違反道路交
      通管理事件統一裁罰基準表等規定，裁處異議人如主文第
      2 項所示之罰鍰，並記違規點數1 點，以資適法。又本件
      雖係異議人聲明異議之案件，惟原處分既有適用法條不當
      之情形，自無不利益變更禁止原則之適用，附此敘明。
四、據上論斷，應依道路交通案件處理辦法第20條前段，道路交
    通管理處罰條例第60條第1 項、第63條第1 項第1 款，裁定
    如主文。
中    華    民    國    97    年    8     月    12    日
                  交通法庭  法  官  王碧瑩
以上正本證明與原本無異。
如不服本裁定，應於收受送達後5 日內向本院提出抗告狀。
中    華    民    國    97    年    8     月    12    日
                            書記官  蔡語珊


司法院資訊處製作；財團法人民間司法改革基金會備份。
